【裁判字號】    90,自緝,517
【裁判日期】    901126
【裁判案由】    詐欺
【裁判全文】
臺灣臺中地方法院刑事判決                          九十年度自緝字第五一七號
    自  訴  人  乙○○○
    被      告  甲○○
右列被告因詐欺案件，經自訴人提起自訴，本院判決如左：
    主      文
甲○○意圖為自己不法之所有，以詐術使人將本人之物交付，處有期徒刑肆月，如易
科罰金，以參佰元折算壹日。
    事      實
一、緣甲○○明知其無充足之支付能力，以按月繳納會款，惟其竟意圖為自己不法之
    所有，仍於民國（下同）八十三年十一月二十日向乙○○○表示其有能力按月繳
    納會款之不實訊息，致乙○○○信以為真，而同意甲○○參加以乙○○○為會首
    之民間互助會乙會，會員連同會首合計二十名，每會新台幣（下同）二萬元，會
    期自八十三年十月二十日起，每月二十日下午八時標會（採內標制）。嗣於起會
    後未久，繆清河即於八十三年十一月二十日（第二會）即標得上開互助會，並收
    受由會首乙○○○交付予伊之二十七萬八千元會款，此後甲○○須按月繳納每月
    二萬元之死會會款至該互助會結束為止，惟甲○○自八十三年十二月份起即未再
    按月繳納會款，經乙○○○查詢結果，始知甲○○早於標得會款後未久，即搬離
    台中縣太平市○○路四十三巷一弄三號住處，而不知去向，經乙○○○多方查詢
    ，亦均無從知悉，甲○○亦未與乙○○○聯絡，告知會款繳納之問題，乙○○○
    始知受騙。
二、案經自訴人提起自訴。
    理      由
一、訊據被告甲○○對於由自訴人乙○○○處取得八十三年十一月間標得會款二十七
    萬八千元後並未按月繳納會款乙情固供承不諱，惟矢口否認右揭犯行，辯稱：因
    為伊尚有招募其他二會互助會，然其中有遭會員倒會，致無法按月繳納會款，非
    故意不繳納會款云云。惟查，右開事實業據自訴人乙○○○指述甚明，並提出互
    助會會單影本乙紙為憑（台灣台中地方法院檢察署八十四年度偵字第一七八三○
    號偵查卷第二十三頁）。參諸，被告於審理中稱：「因為我（指被告）被倒會，
    我自己擔任會首三會，一會都是二萬、三萬元，大概每會二十五會，所以沒有辦
    法解決債務，八十三年時我在台中縣中興嶺種香菇，因為我要作資金，所以招集
    那麼多互助會，八十三年的時候我才開始種香菇。那一年我賠錢，我於八十三年
    年底就離開太平去台北」等語（見本院九十年十一月六日審理筆錄）。足見被告
    於八十三年十月跟會時，經濟能力已非充裕，已預見往後若標得互助會，將無能
    力按月繳納會款。然被告竟仍刻意隱瞞其並無給付之能力之事實，而傳達告訴人
    其有按月繳納死會會款能力之不實訊息甚明。
二、按基於刑法法益保護之觀點及比例原則之限制，行為人對於犯罪構成要件之事實
    ，基於預見可能性，而有預見，然仍執意為之，即屬故意。是以刑法第十三條第
    一項為故意之上限，同法第二項始為故意之定義。次按，稱詐欺者，乃指行為人
    施用詐術，使相對人發生錯誤，致相對人處分財產，受有財產之損失之謂。所謂
    詐術，乃指以作為或不作為傳達與客觀不符的資訊，對於他人的認知發生不正之
    影響。而所稱之事實，除了外在的客觀事實之外，也包括內心之事實。所謂外觀
    事實是指形諸於外的可藉由感官經驗察覺的色相，例如假畫冒充真畫、假裝和尚
    化緣等。內心的事實是指隱於行為人心中的意念或主觀的能力。例如，給付的意
    願與給付之能力等。而所謂「不法所有意圖」事實上所指的是不法的獲利意圖，
    而不一定是不法的取得意圖。其中對於獲利必須具備目的性之故意，對於不法一
    要素則只要具備有或然故意為己足。查被告於跟會時，既明知無按月支付死會會
    款之能力，而仍向自訴人隱瞞上開事實而於八十三年十一月二十日標得互助會。
    則依上所述，其有詐欺之犯意，應可認定。被告上開所辯其非故意，洵無足採。
    又被告對於上開自訴人給付之會款，不論其係標會（即與會首之無名契約）取得
    ，其本即無民事上之權利，其於起會後未久之八十三年十一月二十日即標得會款
    ，且標會取得會款後未久即搬離上開住處，所得會款又係供己使用，是其有不法
    獲利之意圖，要可認定。綜上所述，本件事證明確，被告犯行堪予認定。綜上所
    述，本件事證明確，被告犯行堪予認定。
三、是核被告所為，係犯刑法第三百三十九條第一項之意圖為自己不法之所有，以詐
    術使人將本人之物交付罪。爰審酌被告犯罪之動機、目的、手段、自訴人所受財
    產之損害，且犯罪後未曾試圖與告訴人解決民事債務之態度等一切情狀，量處如
    主文所示之刑。
四、按刑法第四十一條第一項，業經九十年一月十日修正公布為「犯最重本刑為五年
    以下有期徒刑之刑之罪，而受六個月以下有期徒刑或拘役之宣告，因身體、教育
    、職業、家庭之關係或其他正當事由，執行顯有困難者，得以一元以上三元以下
    折算一日，易科罰金。但確因不執行所宣告之刑，難收矯正之效，或難以維持法
    秩序者，不在此限」，已於同年一月十二日生效。是本院乃併為諭知易科罰金之
    折算標準，併予敘明。
據上論斷，應依刑事訴訟法第三百四十三條、二百九十九條第一項前段，刑法第三百
三十九條第一項、第四十一條第一項，罰金罰鍰提高標準條例第一條前段、第二條，
判決如主文。
中      華      民      國      九十      年      十一    月    二十六  日
                                          台灣台中地方法院刑事第三庭
                                              法  官  陳  添  喜
右正本證明與原本無異。
如不服本判決，應於送達後十日內向本院提出上訴狀(須附繕本)，上訴於台灣高等
法院台中分院。
                                              書記官
中    華      民      國      九十      年      十一    月    二十六  日
附錄論罪科刑法條全文：
刑法第三百三十九條第一項：
意圖為自己或第三人不法之所有，以詐術使人將本人或第三人之物交付者，處五年以
下有期徒刑、拘役或科或併科一千元以下罰金。


司法院資訊處製作；財團法人民間司法改革基金會備份。
